臺灣士林地方法院民事簡易判決
111年度士簡字第528號
原      告  袁蕭賽卿
訴訟代理人  袁玉雯  
被      告  曾淑蘭  
訴訟代理人  王內君  
上列當事人間因被告過失傷害案件（111年度交易字第5號），原
告提起刑事附帶民事訴訟請求損害賠償事件（111年度交附民字
第6號），經本院刑事庭裁定移送前來，於民國111年5月6日言詞
辯論終結，本院判決如下：
    主  文
被告應給付原告新臺幣貳拾壹萬貳仟陸佰玖拾貳元，及其中新臺
幣壹拾壹萬壹仟伍佰陸拾元自民國一百一十一年一月七日起至清
償日止，按年息百分之五計算之利息，暨其中新臺幣壹拾萬壹仟
壹佰參拾貳元，自民國一百一十一年五月七日起至清償日止，按
年息百分之五計算之利息。
原告其餘之訴及假執行之聲請均駁回。
本判決原告勝訴部分得假執行。
    訴訟標的及理由要領
一、按訴狀送達後，原告不得將原訴變更或追加他訴。但擴張或
    減縮應受判決事項之聲明者，不在此限，民事訴訟法第255
    條第1 項但書第3 款定有明文。本件原告起訴聲明請求：「
    被告應給付原告新臺幣（下同）941,179元，及自起訴狀繕
    本送達翌日起至清償日止，按年息百分之5 計算之利息。」
    ，嗣於本院審理中以言詞變更訴之聲明為：「被告應給付原
    告1,042,306元，及其中941,174元自起訴狀繕本送達翌日起
    至清償日止，按年息百分之5 計算之利息，暨其中101,132
    元自民國111年5月7日起至清償日止，均按年息百分之5計算
    之利息。
二、原告起訴主張：被告於民國110年4月14日20時1分許，騎乘
    車牌號碼000-000號普通重型機車（下稱系爭車輛），沿臺
    北市北投區中和街由北往南方向行駛，行經上開路段407號
    前時，本應注意車前狀況，並隨時採取必要之安全措施，而
    依當時天候陰、路面乾燥無缺陷、無障礙物、夜間有照明，
    並無不能注意之情事，竟疏未注意及此，貿然直行，適有行
    人即原告推手推車沿同路段同車道由南往北方向逆向行走至
    該處，其手推車旋遭系爭車輛車頭撞擊，原告因而跌倒在地
    ，並受有第一腰椎壓迫性骨折之傷害。被告所為上開過失不
    法侵害原告身體權之行為，已使原告精神上產生莫大痛苦。
    總計被告應賠償伊1,042,306元【計算式：942,306元（醫療
    費用）＋100,000元（精神慰撫金）＝1,042,306元】。為此，
    爰依侵權行為法律關係提起本件訴訟等語，並聲明：被告應
    給付原告1,042,306元，及其中941,174元自起訴狀繕本送達
    翌日起至清償日止，按年息百分之5 計算之利息，暨其中10
    1,132元自民國111年5月7日起至清償日止，均按年息百分之
    5計算之利息；並願供擔保請准宣告假執行。
三、被告則以：本件交通事故肇事現場該側路段寬度為5.1公尺
    ，原告推車(含實出在外的紙箱)在路面行駛的寬度為0.6公
    尺，加上路邊有停一台黑色轎車寬度為2.1公尺，故兩者相
    加已經超過1/2以上路面。且當時肇事現場沒有路燈。外加
    原告推車上也無燈光及反光標誌，故當時伊是在昏暗不足情
    形下才未能及時發現原告推車。又原告既屬慢車，本應遵守
    道路相關規則，但原告違規在道路上逆向行駛，且未確實綑
    綁回收物因而造成掉落，並且原告推車回收物寬度早已超過
    推車本身，且其高度亦已遮蔽原告前方視線，始造成本件交
    通事故，且道路交通事故初步分析研判表上亦記載原告為慢
    車不依標線之指示逆向行駛，故本件原告需負擔主要肇事責
    任。系爭車輛停放位置為本件交通事故發生當下未移動前的
    位置，表示系爭車輛係原告推車裝載超過車身寬度之回收物
    ，撞上突出推車本身的紙箱而肇事，伊當時車速很慢，撞擊
    力道很小，原告並非遭系爭車輛直接撞擊而受傷，而是遭原
    告推車最上方紙箱內之瓶瓶罐罐回收物，於掉落時壓到才趺
    倒受傷。又原告本身過往醫療紀錄中，究有無第一腰椎相關
    舊疾或慢性腰椎關節退化或骨質疏鬆問題，因上開相關病症
    處置治療方式類似，難以判定全然為本件交通事故所致。本
    件交通事故發生當下原告所受傷勢僅局部主觀疼痛，並無明
    顯外傷，直至原告提起本件訴訟，始知原告有至陽明醫院就
    診且進行手術之情形，難以判定期間原告所受傷勢是否有其
    他外力介入而造成。本件原告所受傷勢為第一腰椎壓迫性骨
    折及第二、三腰椎脊柱側彎，醫學文獻提及相關病症優先處
    置方式應為物理性治療即背脊矯正器復健，其次才為高價額
    貴之脊椎融合固定手術等語，資為抗辯；並聲明：原告之訴
    及假執行之聲請均駁回。
四、得心證之理由：
    按因故意或過失，不法侵害他人之權利者，負損害賠償責任
    ；不法侵害他人之身體或健康者，對於被害人因此喪失或減
    少勞動能力或增加生活上之需要時，應負損害賠償責任；不
    法侵害他人之身體、健康、名譽、自由、信用、隱私、貞操
    ，或不法侵害其他人格法益而情節重大者，被害人雖非財產
    上之損害，亦得請求賠償相當之金額，民法第184條第1項前
    段、第193條第1項、第195條第1項前段分別定有明文。原告
    主張被告於上開時、地騎乘系爭車輛有過失，而碰撞原告之
　　手推車，致原告因而跌倒在地，並受有第一腰椎壓迫性骨折
    之傷害有過失之事實，業據提出準備程序筆錄、撤回告訴狀
    、本院111年度交易字第5號刑事判決、診斷證明書及醫療費
    用收據等件為證，本院審酌上開證據，堪認原告之主張為真
    實。被告抗辯本件交通事故肇事現場沒有路燈、光線昏暗、
    原告推車回收物寬度已超過其推車本身，且高度已足以遮蔽
    原告視線，原告係遭其手推車最上方紙箱內之瓶瓶罐罐回收
    物，於掉落時壓到才趺倒受傷，並非因系爭車輛撞擊其手推
    車而受傷云云，顯與上開事證不符，並不可採。綜上，本件
    被告確有上開騎乘系爭車輛之過失行為，致原告受有前開傷
    勢，是原告依據侵權行為法律關係請求被告賠償，自屬有據
    。茲本院審酌原告前開各項損害賠償請求有無理由？析述如
    下：
(一)醫療費用部分：
　　原告主張其因被告之上開過失不法侵害行為而支出醫療費用
    942,306元之事實，業據提出診斷證明書、醫療費用收據、
    住院醫療費用證明書等件為證，該等費用核屬本件原告因被
    告過失不法侵權行為受傷就醫治療所支出必要費用，自應准
    許。被告空言抗辯本件交通事故發生後，原告所受傷勢僅局
    部主觀疼痛，並無明顯外傷，故原告所受第一腰椎壓迫性骨
    折及第二、三腰椎脊柱側彎傷勢難以判定全然為本件交通事
    故所致云云，僅為被告自己主觀臆測，要無足採。
(二)精神慰撫金部分：
　　按因故意或過失，不法侵害他人之權利者，負損害賠償責任
    ；不法侵害他人之不法侵害他人之身體、健康，被害人雖非
    財產上之損害，亦得請求賠償相當之金額，民法第184條第1
    項前段、第195條第1項前段分別定有明文。原告主張被告前
    開過失不法侵權行為，侵害原告之身體法益之事實，堪認屬
    實，已如上述。本院斟酌本件交通事故發生之經過、原告因
    被告之過失行為所受第一腰椎壓迫性骨折之傷害，該等傷勢
    ，並非輕微；暨原告專科畢業、之前曾擔任外商銀行職員，
    現已退休，名下有不動產；而被告小學畢業，之前從事賣花
    工作，現已退休，名下無不動產等情，兼衡雙方當事人身份
    、地位及經濟能力、加害程度及原告所受損害等一切情狀後
    ，認原告請求被告賠償精神慰撫金10萬元，尚屬適當，而無
    酌減之必要。
(三)綜上所述，本件原告原得請求被告賠償之金額應為1,042,30
    6元【計算式：942,306元（醫療費用）＋100,000元（精神慰
    撫金）＝1,042,306元】。
五、按損害之發生或擴大，被害人與有過失者，法院得減輕賠償
    金額或免除之，民法217條第1項定有明文。經查，本件被告
    騎乘系爭車輛固有未注意車前狀況，即貿然前行之過失，為
    本件交通事故肇事原因，惟原告逆向推行手推車於上開路段
    行走，亦有慢車不依標線之指示逆向行駛之過失，同為造成
    本件交通事故之原因，業據本院以前開刑事判決認定甚詳。
    是原告就本件交通事故之發生亦與有過失甚明，爰認被告就
    本件交通事故發生固應負30％之過失責任，惟原告亦應負70％
    之過失責任，始屬衡平。本院爰適用過失相抵之法則，減輕
    被告賠償金額70％，故被告應賠償之金額應核減為312,692元
    （計算式：1,042,306元×30％＝312,692元；元以下四捨五入
    ）。
六、末按被保險汽車發生汽車交通事故，受益人得在本法規定之
    保險金額內，直接向保險人請求保險金；保險人依本法規定
    給付之保險金，視為加害人或被保險人損害賠償金額之一部
    分，加害人或被保險人受賠償請求時，得扣除之，強制汽車
    責任保險法第28條及第30條分別定有明文。經查，原告因本
    件交通事故依強制汽車責任保險法之規定，已請領強制責任
    保險保險金36,000元(見本院卷第132頁），依上開規定，自
    應由本件請求損害賠償金額中扣除。另原告亦不爭執有收受
    被告先行賠付之64,000元和解金，加計上開36,000元保險金
　　，共計100,000元，自應予以扣除。基此，本件原告得請求
    被告賠償之金額應為212,692元（計算式：312,692元－100,0
    00＝212,692元）。從而，原告依民法侵權行為法律關係，於
    請求被告賠償212,692元，及其中111,560元自起訴狀繕本送
    達翌日（即111年1月7日）起至清償日止按年息百分之5計算
    之利息，暨其中101,132元自111年5月7日起至清償日止，均
    按年息百分之5計算之利息範圍內，為有理由，應予准許，
    逾此範圍之請求，為無理由，應予駁回。原告之訴駁回部分
    ，其假執行之聲請即失所附麗，應併駁回，併此敘明。
七、本件事證已臻明確，兩造其餘攻擊防禦方法及舉證，核與判
    決結果無影響，爰不另一一論述。
八、本件原告勝訴部分係就民事訴訟法第427 條第1 項適用簡易
    程序所為被告敗訴之判決，依民事訴訟法第389 條第1 項第
    3 款規定，應依職權宣告假執行。
九、本件係刑事附帶民事訴訟，由刑事合議庭裁定移送本庭之事
    件，依刑事訴訟法第504條第2項之規定，免納裁判費，故本
    件無應確定之訴訟費用額。 
中　　華　　民　　國　　111 　年　　5 　　月　　20　　日
                  士林簡易庭法  官  張明儀
以上正本係照原本作成。
如不服本判決，應於送達後20日內，向本院提出上訴狀並表明上
訴理由，如於本判決宣示後送達前提起上訴者，應於判決送達後
20日內補提上訴理由書（須附繕本）。
中　　華　　民　　國　　111 　年　　5 　　月　　20　　日
                            書記官  劉彥婷